臺灣板橋地方法院交通事件裁定　　　　 九十一年度交聲字第九四八號
　　原處分機關　交通部公路總局臺北區監理所板橋監理站
　　異　議　人　甲○○
右列異議人因違反道路交通管理處罰條例案件，對於交通部公路總局臺北區監理所板
橋監理站於九十一年五月三十日所為之處分（原處分案號：板監三字第裁四一─00
0000000號），聲明異議，本院裁定如左：
    主  文
原處分撤銷。
甲○○汽車駕駛人，爭道行駛，不依規定駛入來車道，處罰鍰新臺幣陸佰元，並記違
規點數壹點。
    理  由
一、按汽車駕駛人，爭道行駛，不依規定駛入來車道者，處罰鍰新臺六百元以上一千
    八百元以下罰鍰，並記違規點數一點；又本條例所定罰鍰之處罰，行為人接獲違
    反道路交通管理事件通知單後，應於十五日內，到達指定處所聽候裁決，但行為
    人認為舉發之事實與違規情形相符者，得不經裁決，逕依各該條款罰鍰最低額，
    自動向指定之處所繳納結案，道路交通管理處罰條例（民國九十年一月十七日總
    統修正公布之道路交通管理處罰條例，其施行日期依同條例第九十三條規定須由
    行政院以命令定之，而行政院係於九十年四月三日以臺九十交字第○一九三一七
    號令發布修正後之該條例自九十年六月一日起施行，故以下所述及之本條例，如
    無特別註明，乃係修正生效後之新法，而於敘述上如係九十年一月十七日修正，
    同年六月一日生效施行前之該條例，則會在該條例下加註「舊法」以資辨明，先
    予敘明）第四十一條第一項、第六十三條第一項第一款、第九條第一項分別定有
    明文。次按「處理違反道路交通管理事件，有關文書送達之程序，準用刑事訴訟
    法送達之規定。」、「應受送達人雖未為第五十五條之陳明，而其住所、居所或
    事務所為書記官所知者，亦得向該處送達之；並得將應送達之文書掛號郵寄。」
    、「被告、自訴人、告訴人或附帶民事訴訟當事人，有左列情形之一者，得為公
    示送達：二掛號郵寄而不能達到者。」，民國八十九年五月三十日修正前違反道
    路交通管理事件統一裁罰標準及處理細則第五條、刑事訴訟法第五十七條、第五
    十九條第二款亦分別規定甚明。查本件係於九十年一月一日行政程序法施行前舉
    發、裁處及送達之案件，其送達自應依上開規定行之。是以舉發機關苟無上開各
    款情形，而逕以公示送達方式以為送達，即不生送達之效力。
二、原處分機關略以：異議人即受處分人甲○○於民國八十八年七月二十九日十七時
    二十二分許，騎乘車牌號碼ＧＪＮ─二０六號重型機車，行經臺北市○○路與廈
    門街口時，因未依規定駛入來車道之事實，為警拍照逕行舉發，原處分機關遂依
    道路交通管理處罰條例第四十五條第一項第三款、第六十三條第一項第一款之規
    定，裁處罰鍰新臺幣一千八百元，並記違規點數一點。異議人對於其違規之事實
    ，並不爭執，惟辯稱未收受舉發違反道路交通管理事件通知單，不知已遭舉發，
    於今遽遭最高額處罰，難以干服，爰求為撤銷原處分，從輕論處等語。
三、經查：右揭違規行為，有現場相片及臺北市政府警察局八十八年八月三十日北市
    警交字（八八）第000000000號舉發違反道路交通管理事件通知單通知
    聯存卷可證，且為異議人所不爭，則異議人騎乘機車未依規定駛入來車道之事實
    ，甚為顯然。惟本件異議人之設址為臺北縣中和市○○路三四七七巷六弄四五─
    一號，有舉發通知單及交通事件聲明異議狀所載之受處分人設址等資料可按，而
    本件舉發違反道路交通管理事件通知單，雖經原舉發單位臺北市政府警察局交通
    大隊以掛號郵務送達方式向異議人設址送達，惟因「招領逾期」而遭郵務單位退
    回等情，此有交通部公路總局臺北區監理所板橋監理站九十一年六月十四日九一
    北監板三字第九一０三三四三號函附卷可稽，是異議人上開設址並非無法郵寄掛
    號信件，雖上開通知單因招領逾期被退回，揆諸前揭說明，尚與刑事訴訟法第五
    十九條第二款規定之「掛號郵寄而不能達到」所指之情形不符，則原舉發單位以
    公示送達方式將前開違規通知單刊登在臺北市政府公報八十九年春字第四期公告
    送達，於法尚有未合，原處分機關以異議人逾期未繳納罰鍰而裁處最高罰鍰，即
    有未當。從而，是處分機關既未踐行合法通知程序，本件異議人異議前開違規通
    知單未合法送達等語為有理由，原處分應予撤銷。
四、末查：道路交通管理處罰條例（舊法）第四十五條第一項條所定處罰為「處二百
    元以上六百元以下罰鍰」，所定罰鍰之貨幣單位為國幣，依現行法規所定貨幣單
    位折算新臺幣條例第二條之規定以新臺幣元之三倍折算，為新臺幣六百元以上，
    一千八百元，此與前揭修正後道路交通管理處罰條例第四十五條第一項所定之處
    罰相同，類推適用刑法第二條第一項本文結果，應適用修正後之新法。爰撤銷原
    處分，並審酌其違規情節輕重，由本院自為裁罰如主文所示，併依道路交通管理
    處罰條例第六十三條第一項第一款規定，記違規點數一點，用期適法。
據上論結，應依道路交通案件處理辦法第二十條前段，裁定如主文。
中      華      民      國    九十一    年      六      月     十九     日
                              臺灣板橋地方法院交通法庭
                                      法  官  徐  蘭  萍
右正本證明與原本無異。
如不服本裁定，應於送達後五日內，向本院提出抗告狀。
                                      書記官  莊  川  億
中      華      民      國    九十一    年      六      月     十九     日
